【裁判字號】    99,交聲,1063
【裁判日期】    991108
【裁判案由】    聲明異議
【裁判全文】
臺灣彰化地方法院交通事件裁定        99年度交聲字第1063號
移送機關即
原處分機關  交通部公路總局臺中區監理所彰化監理站
異  議  人
即受處分人  甲○○
上列受處分人因違反道路交通管理處罰條例事件，對交通部公路
總局臺中區監理所彰化監理站於民國於99年10月4日所為之處分
（彰監四字第裁64-I00000000號），聲明異議，本院裁定如下：
    主  文
原處分撤銷。
甲○○不罰。
    理  由
一、原處分機關以：異議人即受處分人甲○○於民國99年3月11
    日下午6時4分許，駕駛車牌號碼6W-6431號自用一般小貨車
    ，行經彰化縣社頭鄉○○路與員集路口（南端）時，有「汽
    車駕駛人駕駛汽車肇事致人受傷而逃逸」之違規行為，經警
    舉發，乃依道路交通管理處罰條例第62條第3項、第4項、第
    67條第3項等規定，裁處異議人罰鍰新臺幣（下同）6千元、
    吊銷駕駛執照1年及1年內不得考領駕駛執照之處分。
二、異議意旨略以：本件業經臺灣彰化地方法院檢察署檢察官為
    不起訴處分在案，足徵異議人並無肇事逃逸之行為。為此，
    聲明異議，請求撤銷原處分等語。
三、按法院受理有關交通事件及聲明異議案件之處理，準用刑事
    訴訟法之規定，道路交通管理處罰條例第89條前段及道路交
    通事件處理辦法第3條分別定有明文。按此，道路交通管理
    處罰條例之裁處事件，其本質固屬行政罰，但依上揭規定，
    在其性質及法院處理程序與刑事訴訟程序法規範之目的不相
    牴觸之範圍內，自應準用刑事訴訟法之相關規定。又道路交
    通管理處罰條例事件，係由公路主管機關或警察機關就違反
    該條例之行為予以稽查、查證後依法舉發，再由裁決機關依
    法予以處罰，與刑事案件係由檢察官代表國家對犯罪行為予
    以偵查、追訴，由法院予以判決處罰之程序類同，就此而言
    ，刑事訴訟法第154條所規定「被告未經審判證明有罪確定
    前，推定其為無罪。犯罪事實應依證據認定之，無證據不得
    認定犯罪事實」之無罪推定及證據裁判原則，以及同法第16
    1條第1項規定之「檢察官就被告犯罪事實，應負舉證責任。
    」之舉證責任原則，自應在準用之列。是法院於審理交通違
    規聲明異議事件時，僅於當事人主張及舉證範圍內進行調查
    證據，其經法定程序調查證據之結果，認已足以證明違規事
    實者，始得為違規之認定。若原處分機關所為之證明，於通
    常一般人仍有合理之懷疑存在，尚未達於可確信其真實之程
    度者，則在該合理懷疑尚未剔除前，基於「違規事證有疑，
    利於受處分人」之原則，自不能為有違規事實存在之認定（
    最高法院94年度台上字第2033號判決意旨參照）。
四、經查：原處分機關固以彰化縣警察局99年3月11日彰警交字
    第I00000000號舉發違反道路交通管理事件通知單之舉發，
    而認異議人有前揭違規行為。然查，異議人本件於99年3月
    11日下午6時4分許，駕駛車牌號碼6W-6431號自用一般小貨
    車，行經彰化縣社頭鄉○○路與員集路路口南端，與案外人
    劉炳祥所騎乘車牌號碼015-GQS機車發生之車禍事故，已經
    臺灣彰化地方法院檢察署檢察官調查明確，認異議人並無肇
    事逃逸之行為，有該署99年度調偵字第441號不起訴處分書1
    份在卷可稽。按此，自難認異議人確有「汽車駕駛人駕駛汽
    車肇事致人受傷而逃逸」之違規行為存在，是原處分機關遽
    依道路交通管理處罰條例第62條第3項、第4項、第67條第3
    項等規定，裁處異議人罰鍰6千元、吊銷駕駛執照1年及1年
    內不得考領駕駛執照之處分，於法即有未洽。從而，本件異
    議為有理由，應由本院將原處分撤銷，改諭知異議人不罰。
五、據上論結，應依道路交通管理處罰條例第87條第2項、（新
    修正）道路交通案件處理辦法第19條前段，裁定如主文。
中    華    民    國    99    年    11    月    8     日
                            交通法庭  法  官  陳銘壎
以上正本證明與原本無異。
如不服本裁定，應於裁定送達後五日內向本院提出抗告狀 (須附
繕本 )。
中    華    民    國    99    年    11    月    8     日
                                      書記官  楊筱惠

司法院資訊處製作；財團法人民間司法改革基金會備份。
